【裁判字號】    96,家訴,48
【裁判日期】    970123
【裁判案由】    請求給付扶養費
【裁判全文】
臺灣彰化地方法院民事判決              96年度家訴字第48號
原      告  乙○○
訴訟代理人  丙○○
被      告  甲○○
上列當事人間請求給付扶養費事件，本院於民國97年1月9日言詞
辯論終結，判決如下：
    主  文
被告應給付原告新台幣貳拾貳萬伍仟元。
被告應自民國九十六年十月起至民國一０九年四月止，按月給付
原告新台幣壹萬伍仟元。
訴訟費用新台幣貳萬伍仟陸佰伍拾壹元由被告負擔。
    事實及理由
壹、原告起訴主張：兩造於民國88年11月12日結婚，婚後育有二
    女葉雯琪 (89年4月20日生)及葉雯樺 (90年6月26日)，嗣兩
    造於95年5月12日協議離婚，依離婚協議書約定，二名子女
    之監護權歸原告，被告並應自離婚起，每月之5日給付原告
    二名子女之教育費用共計新台幣 (下同)15,000 元至子女成
    年時為止。然從離婚後至96年9月止，被告之教育費分毫未
    付，積欠之教育費已達225,000元，為此依離婚協議書第1條
    第3項約定提起本訴，請求被告給付已到期之225,000元，及
    自96年10月起至大女兒葉雯琪成年時即109年4月止，按月給
    付原告15,000元，並聲明: 如主文所示。
貳、被告則以：對於離婚協議書之真正不爭執，但離婚協議書並
    未約定從何時開始給付，且被告覺得每月15,000元之金額過
    高。兩造離婚前子女教育費均由被告支付，離婚後子女歸原
    告所有，教育費不應再由被告一人支出等語置辯，並聲明：
    原告之訴駁回。
參、得心證之理由：
  一、原告主張兩造於88年11月12日結婚，婚後育有二女葉雯琪
      (89年4月20日生)及葉雯樺 (90年6月26日)，嗣兩造於95
      年5月12日協議離婚，依離婚協議書約定，二名子女之監
      護權歸原告，被告並應於每月之5日給付原告二名子女之
      教育費用共計15,000元至子女成年時為止，被告離婚後至
      今教育費分毫未付等情，有原告提出之戶籍謄本及離婚協
      議書為證，且為被告所不爭執，堪認原告此部分之主張為
      真實。又原告主張被告自離婚後至96年9月止，已積欠教
      育費用225,000元乙節，為被告所否認，辯稱離婚協議書
      並未約定從何時開始給付，且被告覺得每月15,000元之金
      額過高等語。惟查，兩造之離婚協議書第1條第3項約定:
      「兩位女兒 (雯琪、雯樺)教育費由女方支付至成年 (大
      學畢業)，每月新台幣壹萬伍仟元整，每月初五入彰化
      縣二林鎮後厝里新榮巷3號」，故被告須每月支付原告15,
      000元乙節，既經兩造具體約定於離婚協議書內，被告事
      後再爭執每月15,000元之金額過高云云，顯屬無據。又兩
      造既係於95年5月12日協議離婚，離婚之效力即自當日生
      效，而上開離婚協議書雖未具體指明被告應自何時給付原
      告子女之教育費用，惟查，依上開協議書既約定被告應於
      每月初五錢給原告，顯見被告至少應自95年6月5日起即
      負有給付義務，否則依被告所言，未約定自何時給付被告
      即無須負給付義務，則上開約定將無任何意義，故被告此
      部分抗辯，亦不足取。被告既自95年6月5日起即負有每月
      給付15,000元予原告之義務，且被告對離婚後均未給付乙
      節既不爭執，則原告主張自95年6月起至96年9月止，被告
      至少已積欠原告225,000元乙節，應堪採信。從而原告依
      離婚協議書第1條第3項約定，起訴請求被告應給付原告22
      5,000元，為有理由，應予准許，爰判決如主文第1項所示
      。
  二、按請求將來給付之訴，以有預為請求之必要者為限，得提
      起之，民事訴訟法第246條定有明文。本件被告既已積欠
      原告225,000元之子女教育費用，自難期待被告會自動給
      付自96年10月以後之教育費，故原告自有預為請求之必要
      。又系爭離婚協議書既約定被告之給付義務至子女成年時
      為止，而查，兩告所生之子女葉雯琪為89年4月20日生，
      葉雯樺為90年6月26日生，故至少至109年4月葉雯琪成年
      時為止，被告每月仍負有給付原告15,000元之義務。從而
      原告依上開離婚協議書之約定，起訴請求被告應自96年10
      月起至109年4月止，按月給付原告15,000元，為有理由，
      亦應准許，爰判決如主文第2項所示。
  三、按所命給付之金額或價額未逾50萬元之判決，法院應依職
      權宣告假執行。又計算本款價額，準用關於計算訴訟標的
      價額之規定。又以一訴主張數項標的者，其價額合併計算
      之，民事訴訟法第389條第1項第5款、第2項、第77條之2
      第1項前段分別定有明文。本判決第1項及第2項所命之給
      付，合併計算之結果已超過50萬元，故無依職權宣告假執
      行之問題。又本件原告係請求被告履行契約，且所請求者
      乃為子女之教育費用，原告並非請求被告給付原告本人之
      扶養費或本於子女法定代理人之地位向被告請求給付子女
      之扶養費，與命履行給付扶養義務之判決不同，無依民事
      訴訟法第389條第1項第2款依職權宣告假執行之問題，併
      此敘明。
肆、訴訟費用負擔之依據：民事訴訟法第78條。
中    華    民    國    97    年    1     月    23    日
                      家事法庭    法  官  詹秀錦
以上正本係照原本作成。
如對本判決上訴，須於判決送達後20日之不變期間內，向本院提
出上訴狀。
                              書記官  蔡杰玲
中    華    民    國    97    年    1    月     23    日


司法院資訊處製作；財團法人民間司法改革基金會備份。
